【裁判字號】    89,易,192
【裁判日期】    890515
【裁判案由】    業務侵占
【裁判全文】
臺灣板橋地方法院刑事判決                          八十九年度易字第一九二號
    公  訴  人  臺灣板橋地方法院檢察署檢察官
    被      告  甲○○
右列被告因業務侵占案件，經檢察官提起公訴〔八十八年度偵緝字第一一六五號〕，
本院判決如左：
    主  文
甲○○意圖為自己不法之所有，而侵占對於業務上所持有之物，處有期徒刑柒月，緩
刑肆年。
    事  實
一、甲○○係紐斯堡興業有限公司〔下稱紐斯堡公司〕之司機，負責送貨暨奉管理主
    管之命收取紐斯堡公司之應收貨款，為從事收取紐斯堡公司應收貨款業務之人，
    於民國〔下同〕八十七年十月十五日，在臺北縣中和市紐斯堡公司之客戶『格園
    』、『金和』等處，收取紐斯堡公司應收貨款合計新台幣貳萬捌仟捌佰伍拾柒元
    ，竟意圖為自己不法之所有，將業務上所持有屬於紐斯堡公司所有之上開款項，
    侵吞入己，花用迨盡。
二、案經紐斯堡公司訴由臺北縣警察局新莊分局報告臺灣板橋地方法院檢察署檢察官
    偵查起訴。
    理  由
一、右揭事實，業據告訴人紐斯堡公司於警訊及偵訊時指訴歷歷，與被告供稱：「〔
    所任職務〕開車送貨，並向客戶收款」〔參見八十八年度偵緝字第一一六五號卷
    第十六正面〕、「我是應徵司機，我去出〔送〕貨，是公司要我順便收貨款回去
    的」、「八十七年間在中和收的，是向二家收的」、「因為當時趕著要用錢，所
    以才週轉的」、「我有用掉貨款貳萬多元」、「... 貳萬多元我是壹次侵占，壹
    次就全部花出去」等情〔參見本院八十九年五月十五日審判筆錄〕，互核相符，
    信被告確有事實欄所示犯行，事證明確，堪予認定。
二、核被告所為係犯刑法第三百三十六條第二項之業務侵占罪。爰審酌被告犯罪之動
    機、目的手段、所生損害及犯罪後之態度等一切情狀，量處如主文所示之刑。又
    被告前未曾受有期徒刑以上刑之宣告，有臺灣高等法院檢察署刑案紀錄簡覆表足
    佐，一時失慮，致罹刑章，經此教訓，當知警惕，信無再犯之虞，因認所宣告之
    刑，以暫不執行為當，併予宣告緩刑，用啟自新。
三、公訴意旨另以：被告甲○○於事實欄所示時、地，將業務上所持有、屬紐斯堡公
    司所有、牌照號碼ＣＡ－八九二二號自用小貨車侵占入己，因認被告尚涉此部份
    犯嫌云云。公訴人認被告另涉此部份犯嫌，係以告訴人紐斯堡公司之指訴暨被告
    之『自白』為據；訊據被告甲○○，否認此部份犯罪，辯稱：「當時我想開車去
    借錢，我後來也有把車子還給公司，我沒有占有的意思，... 」、「我有用掉貨
    款貳萬多元，但沒有侵占車子」〔參見本院八十九年五月十五日審判筆錄〕等。
    查：
    〔一〕告訴人紐斯堡公司於警訊時係訴稱：「〔被告〕開著公司之貨車ＣＡ－八
          九二二自小客車貨車收款後，就沒有回公司上班，至今〔八十七年十月二
          十日〕下落不明，也未與公司及其家中聯絡。」〔參見八十八年度偵字第
          六七八九號卷第九頁反面〕，並未訴明被告究何因由未將上開車輛開回公
          司暨被告如何而有為自己不法所有之意圖『侵占』上開車輛，已難懸揣被
          告究如何而有侵占上開車輛犯嫌。又告訴人於偵訊時另訴稱「車子到第十
          五天才還我」〔參見同上卷第十五頁反面〕，與被告辯稱業將上開車輛返
          還告訴人之旨相符，固足信被告隔數日始將上開車輛返還告訴人，惟本院
          數度通知告訴人，告訴人均未到院復未以書狀舉出何種證據方法以查被告
          有無、如何而有為自己不法所有之意圖侵占上開車輛，未便但以告訴人於
          警訊、偵訊時不明確之上開指訴，入被告於此部份罪、刑。
    〔二〕查被告於偵訊時係供稱「〔上開車輛〕事發後柒天開還公司」〔參見八十
          八年度偵緝字第一一六五號卷第十六頁反面〕，併被告於本院供稱「我有
          用掉貨款貳萬多元，但沒有侵占車子」〔參見本院八十九年五月十五日審
          判筆錄〕等情酌之，被告供述之真意，在於「否認」侵占上開車輛，是偵
          訊時供稱上開車輛業「開還公司」、於本院辯稱「沒有侵占車子」，凡此
          情節，未便遽認被告前揭供述為『自白』『侵占』上開車輛。
    〔三〕此外，復查無其他積極確切之事證，足認被告尚涉此部份侵占右開車輛犯
          嫌，當屬不能證明其此部份犯罪，惟公訴意旨認此部份與有罪部份有實質
          上一罪之關係，爰不另為無罪之諭知。
據上論斷，應依刑事訴訟法第二百九十九條第一項前段，刑法第三百三十六條第二項
、第七十四條第一款，罰金罰鍰提高標準條例第一條前段，判決如主文。
本案經檢察官黃和村到庭執行職務
中      華      民      國      八十九      年    五      月    十五    日
                                      臺灣板橋地方法院刑事第五庭
                                          法  官  陳  福  來
右正本證明與原本無異
如不服本判決應於判決送達後十日內向本院提出上訴狀
                                          書記官  陳  春  銘
中      華      民      國      八十九      年    五      月    十九    日
附錄本案論罪科刑法條全文：
刑法第三百三十六條：
對於公務上或因公益所持有之物，犯前條第一項之罪者，處一年以上七年以下有期徒
刑，得併科五千元以下罰金。
對於業務上所持有之物，犯前條第一項之罪者，處六月以上五年以下有期徒刑，得併
科三千元以下罰金。
前二項之未遂犯罰之。


司法院資訊處製作；財團法人民間司法改革基金會備份。
